臺灣高等法院民事判決
110年度重勞上字第20號
上  訴  人  姜榮昇  
被  上訴人  聯安保全股份有限公司

法定代理人  李偉鳴  
訴訟代理人  楊明德  
上列當事人間請求確認僱傭關係等事件，上訴人對於中華民國11
0年4月21日臺灣新北地方法院110年度重勞訴字第10號第一審判
決提起上訴後，為訴之追加，經最高法院將追加之訴發回更審，
本院於111年11月8日言詞辯論終結，判決如下：
    主      文
上訴人追加之訴駁回。
追加之訴及發回前第三審訴訟費用均由上訴人負擔。
    事實及理由
壹、程序方面：
    按第二審為訴之變更或追加，非經他造同意不得為之，但請
    求之基礎事實同一、擴張或減縮應受判決事項之聲明者，不
    在此限，民事訴訟法第446條第1項、第255條第1項第2款、
    第3款定有明文。上訴人於原審起訴主張其於民國109年3月6
    日受僱於被上訴人，卻於同年月10日遭被上訴人無預警解僱
    ，被上訴人違法終止勞動契約，致其名譽權受損，依民法第
    184條第2項、第195條第1項規定，請求被上訴人賠償精神慰
    撫金新臺幣（下同）1,000萬元，及自起訴狀繕本送達之翌
    日起至清償日止，按週年利率5%計算之利息。嗣於本院審理
    中，上訴人就同一基礎事實追加請求被上訴人另賠償精神慰
    撫金2,000萬元，及自民國110年8月25日答辯狀繕本送達被
    上訴人翌日起至清償日止，按週年利率5%計算之利息，核屬
    與前揭規定相符，應予准許（上訴人於原審起訴請求確認兩
    造間之僱傭關係存在、被上訴人應自109年3月10日起至上訴
    人回復上班之日止，按月給付薪資2萬3,000元本息及賠償上
    訴人精神慰撫金1,000萬元本息部分，業據原審判決上訴人
    全部敗訴，上訴人不服，提起第二審上訴，經本院於110年1
    0月26日判決駁回其上訴，上訴人不服，提起第三審上訴，
    業經最高法院於111年4月21日以111年度台上字第970號裁定
    駁回其上訴確定，非本件審理範圍，不予贅述）。　　
貳、實體方面：　　
一、上訴人主張：伊於109年3月6日經被上訴人錄用為夜班機動
    警衛之保全員，被上訴人交付新進人員應準備之資料清單，
    伊則辦理警察刑事紀錄證明、體檢、照相及填寫連帶保證書
    事宜，兩造間僱傭關係已成立，詎伊於109年3月10日遭被上
    訴人無預警違法解僱，致伊名譽權受損，爰依民法第184條
    第2項、第195條第1項規定，請求被上訴人賠償伊精神慰撫
    金2,000萬元本息等語。
二、被上訴人則以：伊公司面試分為二階段，上訴人未通過第二
    階段複試，伊已於109年3月10日告知上訴人未獲錄用，兩造
    間未成立僱傭關係，自無上訴人主張違法解僱致其名譽權受
    侵害事實，上訴人追加之訴無理由等語，資為抗辯。
三、上訴人追加之訴聲明：被上訴人應給付上訴人2,000萬元，
    及自110年8月25日答辯狀繕本送達被上訴人翌日起至清償日
    止，按週年利率5%計算之利息。被上訴人答辯聲明：追加之
    訴駁回。
四、上訴人主張自109年3月6日起受僱於被上訴人，被上訴人於
    同年月10日違法終止勞動契約，侵害其名譽權，依民法第18
    4條第2項、第195條第1項規定，請求被上訴人賠償精神慰撫
    金2,000萬元本息等語，為被上訴人所否認，並以前詞置辯
    。本件爭點為：上訴人主張被上訴人違法解僱，致其名譽權
    遭受侵害，依民法第184條第2項、第195條第1項規定，追加
    請求被上訴人賠償精神慰撫金2,000萬元，是否有據？　
　㈠按違反保護他人之法律，致生損害於他人者，負賠償責任。
    不法侵害他人之身體、健康、名譽、自由、信用、隱私、貞
    操，或不法侵害其他人格法益而情節重大者，被害人雖非財
    產上之損害，亦得請求賠償相當之金額，民法第184條第2項
    前段、第195條第1項前段分別定有明文。主張行為人有侵權
    行為而提起請求損害賠償之訴，須先就其主張行為人有何違
    反保護他人為目的之法律存在之事實，負舉證之責任，如不
    能證明，即不發生侵權行為之問題，自無損害賠償請求權之
    可言。　
　㈡上訴人主張其於109年3月6日經被上訴人錄用為夜班機動警衛
    之保全員，兩造間僱傭契約關係已成立，被上訴人於同年月
    10日所為解僱違法云云。然查，上訴人上開主張，已為被上
    訴人所否認，且被上訴人抗辯：伊公司保全員之面試分為二
    階段，第一階段至伊公司面談，確認應徵者是否符合業主設
    定之資格條件（如身體狀況、工作經驗等），再由業主進行
    第二階段面試，兩階段面試均通過後，始安排上班事宜，上
    訴人係應徵案場為私立大同大學德惠宿舍之保全員職缺，第
    二階段業主複試後告知不錄取，其已於109年3月10日以電話
    通知上訴人未獲錄用等語，核與上訴人所陳述：伊於109年3
    月10日前有去應徵，被上訴人於第一階段就交付伊新進人員
    準備項目清單及連帶保證人表單，伊有去第二階段面試，但
    第2天就打電話通知伊這個案場不適合，但私立大同大學之
    案場不適合伊，不代表伊不適合其他地方等語（見本院卷一
    第55至57頁）大致相符。上訴人已自陳參加業主為私立大同
    大學之第二階段面試，且被上訴人曾於面試後通知不適合之
    情，由此可見，被上訴人所辯其公司保全員面試分二階段，
    上訴人因第二階段複試未通過，被上訴人乃通知上訴人未獲
    錄用之情，應屬真實，否則上訴人何以參加第二階段面試，
    並於面試後經被上訴人通知上訴人「不適合」。是被上訴人
    抗辯尚未錄取上訴人擔任其公司保全員等語，應可採信。
　㈢上訴人雖以其已交付新進人員準備項目清單及連帶保證人表
    單予被上訴人，足證已被錄用為保全員云云。然被上訴人已
    否認上訴人所為交付新進人員準備項目清單及連帶保證人表
    單主張，抗辯該清單及表單資料為錄取後要提供之資料，因
    項目眾多，先請上訴人準備，非表示已錄取等語。查上訴人
    就已交付新進人員準備項目清單及連帶保證人表單予被上訴
    人事實，未舉證以實其說，自無從認定上訴人上開主張為真
    實，且上訴人應徵職缺未通過面試，經被上訴人通知未獲錄
    用事實已經確認，又上訴人未曾向被上訴人提供勞務，被上
    訴人亦未曾給付勞務報酬與上訴人之情，經兩造陳述在卷（
    見本院卷一第55、56頁），另上訴人無以被上訴人為投保單
    位之投保勞工保險紀錄，亦據上訴人陳述在卷（見本院卷一
    第57頁），上訴人主張已經被上訴人錄用為保全員之情，其
    舉證不足，並無足採。
  ㈣上訴人所主張於109年3月6日經被上訴人錄用為夜班機動警衛
    之保全員，兩造間成立僱傭契約關係之情，既未可採，自無
    上訴人所主張被上訴人於同年月10日違法解僱致侵害其名譽
    權事實，自亦無損害賠償請求權可言，則上訴人依民法第18
    4條第2項、第195條第1項規定，請求被上訴人賠償名譽權遭
    侵害之精神慰撫金2,000萬元本息，自屬無據。
五、綜上所述，上訴人依民法第184條第2項、第195條第1項規定
    ，於本院追加請求被上訴人另給付精神慰撫金2,000萬元本
    息，為無理由，不應准許，應駁回其追加之訴。
六、本件事證已臻明確，兩造其餘之攻擊或防禦方法及所用之證
    據，經本院斟酌後，認為均不足以影響本判決之結果，爰不
    逐一論列，附此敘明。
七、據上論結，本件追加之訴為無理由，依民事訴訟法第463條
    、第78條，判決如主文。 　
中　　華　　民　　國　　111 　年　　11　　月　　29　　日
                  勞動法庭
                      審判長法  官  陳慧萍
                            法  官  朱漢寶
                            法  官  陳杰正
正本係照原本作成。
如不服本判決，應於收受送達後20日內向本院提出上訴書狀，其
未表明上訴理由者，應於提出上訴後20日內向本院補提理由書狀
（均須按他造當事人之人數附繕本）上訴時應提出委任律師或具
有律師資格之人之委任狀；委任有律師資格者，另應附具律師資
格證書及釋明委任人與受任人有民事訴訟法第466 條之1第1項但
書或第2項所定關係之釋明文書影本。如委任律師提起上訴者，
應一併繳納上訴審裁判費。
中　　華　　民　　國　　111 　年　　11　　月　　29　　日
　　　　　　　　　　　　　　書記官  林雅瑩